臺灣臺北地方法院交通事件裁定　　　100年度交聲字第1167號
原處分機關　臺北市交通事件裁決所
異　議　人
即受處分人　蘇大忠
上列異議人即受處分人因違反道路交通管理處罰條例事件，對於
臺北市交通事件裁決所於中華民國100 年5 月2 日所為之北市裁
催字第裁22-A01YSC958號處分（原舉發案號：北市警交大字第A0
1YSC958 號）聲明異議，本院裁定如下：
    主  文
異議駁回。
    理  由
一、原處分意旨略以：異議人即受處分人蘇大忠於民國100 年2
    月14日上午7 時29分許，駕駛車牌號碼386-E5號營業用小客
    車，在臺北市○○路○ 段112 巷口處，因有「駕車行經有燈
    光號誌管制之交岔路口闖紅燈」之違規，經原舉發單位即臺
    北市政府警察局文山第二分局交通分隊員警攔停後製單舉發
    。嗣異議人未於舉發通知單所載應到案日期前到案接受裁決
    ，因認異議人違規事實明確，爰依道路交通管理處罰條例第
    53 條 第1 項、第63條第1 項，及違反道路交通管理事件統
    一裁罰基準及處理細則第41、43、44、67條規定，裁處罰鍰
    新臺幣（下同）4,000 元，併記違規點數3 點。
二、聲明異議意旨略以：異議人於當日由辛亥路左轉至興隆路3
    段後，即將行至案發之路口時，看見直行燈閃爍將變換燈號
    ，原本異議人以為該路口綠燈熄滅以後左轉燈就會亮起，誤
    判燈號，後來伊發現左轉燈未亮起，即停滯於該路口，待左
    轉綠燈亮起時左轉進入萬芳醫院，而此時原本背對伊在該路
    口指揮交通之員警轉過身，喝令異議人拿出證照，並質問異
    議人為何闖紅燈，異議人乃向員警解釋係誤判號誌燈而導致
    超越路口停止線，異議人並無闖越紅燈之行為，因此對原處
    分不服，爰聲明異議等語。
三、按汽車行駛至交岔路口，其行進、轉彎，應遵守燈光號誌或
    交通指揮人員之指揮，遇有交通指揮人員指揮與燈光號誌並
    用時，以交通指揮人員之指揮為準，道路交通安全規則第10
    2 條第1 款定有明文。又汽車駕駛人，行經有燈光號誌管制
    之交岔路口闖紅燈者，處1,800 元以上5,400 元以下罰鍰。
    道路交通安全規則第102 條第1 款，道路交通管理處罰條例
    第53條第1 項分別定有明文，另汽車駕駛人違反處罰條例第
    53條者，除依原條款處罰鍰外，並記違規點數3 點，處罰條
    例第63條第1 項第3 款亦規定甚明。再按汽車駕駛人行經有
    燈光管制號誌之交岔路口闖紅燈，而逾越應到案期限60日以
    上繳納罰鍰或經逕行裁決處罰者，處罰鍰4,000 元，依道路
    交通管理處罰條例第92條第4 項授權制訂之違反道路交通管
    理事件統一裁罰基準表亦規定甚明。
四、經查：
  (一)異議人於100 年2 月14日上午7 時29分許，駕駛車牌號碼38
    6-E5號營業用小客車沿辛亥路由北往南方向行駛，左轉至興
    隆路後，又沿興隆路由西向東行駛至興隆路3 段與112 巷路
    口處，隨即為在當地指揮交通之臺北市政府警察局文山二分
    局交通分隊員警包聖慶攔停，並當場製單舉發其有闖紅燈之
    違規行為等情節，均為異議人所不爭執，且經證人即員警包
    聖慶到庭證述甚明（見本院卷第17頁反面至19頁），並有原
    舉發通知單、原裁決書、送達回證影本等件在卷可證（見本
    院卷第9 至11頁）。又本件員警當場攔停舉發，因異議人拒
    絕簽收舉發通知單，員警乃當場告知應到案時間及處所一節
    ，業經證人包聖慶於本院調查時證稱：當時異議人拒絕簽收
    ，伊當場告知：「拒絕簽收，請你於100 年3 月1 日到臺北
    市交通事件裁決所到案。」，這段伊有錄音等語甚明（見本
    院卷第18頁），經核舉發通知單移送聯影本上「受通知者欄
    位」中註記「拒簽拒收」之文字相符（見本院卷第9 頁），
    是本件原舉發單位應已合法完成舉發程序，先予敘明。
  (二)又查：員警包聖慶當時係面對興隆路3 段西向東方向指揮交
    通，先指揮2 臺由西向東行駛之車輛進入萬芳醫院，後因興
    隆路燈號轉為黃燈，即高舉手並吹哨示意前後左右之車輛均
    應停車，惟在燈號轉為紅燈後，異議人所駕駛上開車輛仍由
    興隆路西向東車道行駛穿越該路口之停止線，員警隨即予以
    攔停制止，異議人始停在行人穿越道上，並干擾穿越興隆路
    之行人通行，員警即請異議人先開至路旁並依法製單舉發等
    情節，業據證人包聖慶於本院調查時證稱：當時伊是面對興
    隆路三段西向東路口，是正面對著異議人的行進方向指揮，
    原本異議人前面有二輛車子，當二臺車在綠燈時，因為東向
    西的對向已經沒有車子，伊就指揮那二臺車左轉進萬芳醫院
    ，當第二臺車轉過去時，燈號已經變黃燈，所以伊馬上舉手
    及鳴笛示意停車，當時伊右側興隆路的行人已經走到人行穿
    越道，開始要穿越馬路，異議人在燈號變成紅燈後，從停止
    線後方往前開出來，伊趨前攔他，當時異議人後車輪已經駛
    離停止線一段距離，已停在人行穿越道，伊對異議人說，異
    議人就開始倒車，而因為後面已經有很多學生，異議人還碰
    到行人，伊即大聲制止異議人，伊說後面有人，異議人已卡
    在路中間，有學生還扶著異議人的車尾在閃他，行人因為異
    議人分成二邊走，伊請異議人到路邊停，當時異議人的乘客
    下車，伊就對異議人說他的駕駛行為已經違規，異議人說「
    你是找麻煩一流的警察，你們這種警察專門找麻煩」，伊當
    場就舉發他，異議人當時說他車上有行車紀錄器及乘客，證
    明他沒闖紅燈，伊就請異議人提出資料，如果伊有錯就撤銷
    ，但異議人後來沒有提出資料等語明確（見本院卷第18頁）
    。又為確認員警包聖慶係確定興隆路口燈光號誌轉為紅燈後
    ，始發現異議人所駕車輛從停止線穿出，及其攔停制止後，
    異議人才停車之情，本院訊以：「所以你確認你有在紅燈亮
    起禁止左轉後，看到異議人的車頭越過停止線？」，證人包
    聖慶答稱：「對，我已經舉手示意並鳴笛，他還是開到前面
    ，我才攔他。」，訊以：「所以你當時比手勢示意停車的對
    象就是他嗎？」，答稱：「三個方向，興隆路三段東向西、
    西向東及112 巷出來的車輛，我高舉表示他們全部都要停車
    。」，訊以：「你能否確認異議人當時有無看到你的手勢？
    」，答稱：「我沒有辦法確認，但是哨音他絕對聽得到。」
    ，訊以：「當時現場的燈號及你的手勢是否是一致的？」，
    答稱：「是。因為我們指揮不可能黃燈亮就讓車輛停止，因
    為要有緩衝，不然會追撞。」，訊以：「異議人說你當時是
    本來背對著他，是否如此？」，答稱：「不是，我是正對著
    他。」，訊以：「依你所見，如果你當時沒有把他攔下來，
    他會轉過去嗎？」，答稱：「我的認知他會，我趨前攔他，
    他才停車，他甚至已經超過斑馬線，後車尾是卡在斑馬線，
    車頭已經出斑馬線。」，訊以：「所以異議人說他停在那裡
    ，你才過來，你認為是不對的？」，答稱：「是，是我攔他
    ，他才停車」等語綦詳（見本院卷第17頁反面至第19頁）。
    本院綜觀證人包聖慶所述其目擊異議人違規之經過，均合於
    常情而無前後矛盾齟齬之處，亦查無證據證明以員警舉發當
    時現場情狀有何誤判之可能；且員警包聖慶當時係於路口執
    行尖峰時段之交通指揮勤務，而非違規攔檢勤務，衡情倘非
    其確實發現異議人有違規情事且嚴重阻礙交通，又焉有大費
    周章中斷指揮交通工作，將異議人引導至路口開單舉發之必
    要；再證人包聖慶與異議人間素不相識，雙方並無任何仇隙
    糾紛，其並無故意陷害異議人之動機存在，其於負有具結義
    務並可能受刑法偽證罪處罰之情形下，仍於法庭為前揭證言
    ，其證言之憑信性應可獲得擔保，是應堪認證人包聖慶上開
    證述均堪予採信，得採為認定事實之依據。
  (二)又經本院於100 年9 月7 日當庭勘驗異議人提出其拷貝自興
    隆派出所之路口監視錄影光碟內容，勘驗結果為：「內線車
    道原有2 臺車輛，前面第一臺車輛切換到第二車道，並逐漸
    減速，最後停在該路口，後面第二臺車輛（異議人自承此即
    其所駕駛車輛），仍然行駛在最內側車道，逐漸超越切換到
    第二車道之第一臺車輛，並在錄影畫面中消失。從畫面中看
    不到該路口的燈號狀況，看不出該第二臺車輛有減速的情形
    」（見本院卷第29頁）。異議人雖陳稱：伊是畫面中的第二
    臺車，從畫面上可以看到第一臺已經停下來，表示伊過去時
    剛好燈號是變成紅燈，伊停的那個位置已經看不到，伊是越
    線停在那裡待轉，伊認為從畫面上其他時間，其他的車輛於
    綠燈時行駛的速度，可以比較出伊速度已比正常綠燈時還要
    慢，跟綠燈時的速度不同云云；惟依該監視器錄影光碟畫面
    所擷取之6 張照片顯示（見本院第24至25頁），第二車道之
    第一臺車輛逐漸減速並停止於該路口，可推斷此時該路口之
    號誌應屬禁止通行狀態，而異議人卻由第一車道之後方行駛
    而來，超越第二車道上停止狀態之第一臺車後，消失於錄影
    畫面右下方，更足佐證證人包聖慶證稱異議人於興隆路燈光
    號誌為紅燈禁止通行之狀況下，猶仍穿越停止線試欲左轉，
    經其制止後方停車之情詞，與事實相符，異議人辯稱伊即時
    停車後始遭警攔停云云，顯與事實不合，為其事後卸責之詞
    ，不足採信。
  (三)至於異議人雖又辯稱：其當時因誤判燈號，以為上開路口燈
    光號誌於綠燈熄滅後，會亮起左轉燈號云云，惟即使異議人
    所述屬實，異議人駕車行駛於道路上，未確實注意燈光號誌
    狀態及員警之指揮，其本身仍有重大過失，自不得以此作為
    免除處罰之正當理由，異議人此部分之辯詞，即非可採。
  (四)從而，異議人確有於前揭時、地駕駛本案車輛行經有燈光號
    誌管制之交岔路口闖紅燈之違規行為，應堪認定，其所為辯
    解則均不足採取。
五、綜上所述，異議人確有於前揭時、地，駕駛上開營業用小客
    車行經有燈光號誌管制之交岔路口闖紅燈之違規行為。原處
    分機關依前揭道路交通管理處罰條例第53條第1 項及違反道
    路交通管理事件統一裁罰基準及處理細則及違反道路交通管
    理事件統一裁罰基準表之規定，裁處異議人罰鍰4,000 元，
    並依同條例第63條第1 項第3 款（原裁決書漏載第3 款）記
    違規點數3 點，核無違誤。本件異議人之聲明異議為無理由
    ，應予駁回。
六、據上論斷，應依道路交通事件處理辦法第18條，裁定如主文
    。
中    華    民    國     100    年    9   月    30    日
                        刑事第十四庭  法  官  陳思帆
上正本證明與原本無異。
如不服本裁定，應於裁定送達後5日內向本院提出抗告狀。
                                      書記官  林素霜
中    華    民    國   100    年    10    月    3     日